【裁判字號】    90,判,362
【裁判日期】    900308
【裁判案由】    有關稅捐事務
【裁判全文】
最  高  行  政  法  院  判  決                      九十年度判字第三六二號
    原      告  乙○○
                              .
    被      告  財政部臺北市國稅局
    代  表  人  張盛和
右當事人間因有關稅捐事務事件，原告不服行政院中華民國八十八年三月六日台八十
八訴字第○八六○一號再訴願決定，提起行政訴訟。本院判決如左：
    主  文
原告之訴駁回。
訴訟費用由原告負擔。
    事  實
緣原告七十九年度綜合所得稅結算申報，經被告核定增列其配偶取自國防部中山科學
研究院（下稱中科院）之薪資所得新臺幣（下同）二一五、四二四元，併課原告當年
度綜合所得稅，並按所漏稅額處以罰鍰三、四○○元。原告不服，申經復查結果，除
罰鍰部分准予註銷外，其餘未准變更，並依行為時稅捐稽徵法第三十八條規定，重行
發單補稅一七、四一○元，且自原限繳日八十五年三月十日之次日起，至復查決定後
填發補繳稅款通知書之八十五年十二月二十八日止，計二百九十三天，按郵政儲金匯
業局之一年期定期存款利率，加計行政救濟利息九四三元。原告對加計利息部分不服
，申請復查，未獲變更，一再訴願，遞遭決定駁回，遂提起行政訴訟。茲摘兩造訴
辯意旨如次：
原告起訴意旨略謂︰依稅捐稽徵法規定，稅捐機關應於二個月內作成復查決定，並通
知納稅義務人，此乃稅捐機關之義務。若逾越該法定期間始作成決定，則屬稅捐機關
之過失，越期期間不應再對納稅義務人加計利息，有行政法院八十六年度判字第四二
七號判決可參。原告於八十六年三月二十一日就加計利息部分申請復查，被告於八十
六年八月一日駁回復查，並加計利息，超過二個月部分之加計利息，自有未合。原告
首次接觸稅務問題，不諳程序法規，於復查申請時連同繳款書一併附上，而無法至銀
行繳款，亦不知應至何處繳款，且因期待復查結果有利於原告，故未自行繳款。稅捐
機關或因業務繁瑣，每件復查案件均在二個月內完成審查或有困難，但不能將此效率
問題交由納稅義務人承擔。是稅捐機關無論有意或無意拖延致逾越二個月期間未做成
決定，均屬稅捐機關之過失，逾期期間不得對納稅義務人加計利息。爰請判決撤銷加
計利息之原處分及訴願、再訴願決定，以維原告權益，並符法治等語。
被告答辯意旨略謂：查稅捐稽徵法第三十五條第四項雖規定，稅捐稽徵機關對有關復
查之申請，應於接到申請書後二個月內復查決定，並作成決定書，通知納稅義務人。
惟同條第五項亦規定該期間屆滿後，稅捐稽徵機關仍未作成決定者，納稅義務人得逕
行提起訴願，以資救濟。本件原告因申請復查，經享有延緩繳納稅款之期間利益，基
於公允原則，理應負擔緩繳稅款期間之利息，要不因復查法定期間而生影響，原核定
於復查決定後十日內，填發補繳稅款繳納通知書，通知原告繳納，並自該項補繳稅款
原應繳納期間屆滿之次日（八十五年三月十一日）起，至填發補繳稅款繳納通知書之
日（八十五年十二月二十八日）止，按補繳稅額，依原應繳納稅款期間屆滿之日郵政
儲金匯業局之一年期定期存款利率，按日加計利息，審諸稅捐稽徵法第三十五條第四
項、第五項、第三十八條第三項及同法施行細則第十二條規定，並無不合。原核定及
復查、訴願、再訴願決定均無違誤，請駁回原告之訴等語。
    理  由
本件被告代表人業已更換，被告陳明由新代表人張盛和承受訴訟，於法無違，應予准
許，合先敘明。次按「經依復查、訴願或行政訴訟程序終結決定或判決，應補繳稅款
者，稅捐稽徵機關應於復查決定，或接到訴願決定書，或行政法院判決書正本後十日
內，填發補繳稅款繳納通知書，通知納稅義務人繳納；並自該項補繳稅款原應繳納期
間屆滿之次日起，至填發補繳稅款繳納通知書之日止，按補繳稅額，依原應繳納稅款
期間屆滿之日郵政儲金匯業局之一年期定期存款利率，按日加計利息，一併徵收。」
「納稅義務人未繳納稅款而申請復查，稅捐稽徵機關於復查決定通知納稅義務人時，
應就復查決定之應繳稅額，依本法第三十八條第三項後段規定加計利息填發繳款書，
一併通知納稅義務人繳納。」為稅捐稽徵法第三十八條第三項及同法施行細則第十二
條所明定。本件原告七十九年度綜合所得稅結算申報，經被告核定增列其配偶取自中
科院之薪資所得二一五、四二四元，併課原告當年度綜合所得稅，並按所漏稅額處以
罰鍰三、四○○元。原告不服，申經復查結果，除罰鍰部分准予註銷外，其餘未准變
更，並重行發單補稅一七、四一○元，且自原限繳日八十五年三月十日之次日起，至
復查決定後填發補繳稅款通知書之八十五年十二月二十八日止，計二百九十三天，按
郵政儲金匯業局之一年期定期存款利率，加計行政救濟利息九四三元，揆諸首揭規定
，並無不合。稅捐稽徵法第三十五條第四項固規定，稅捐稽徵機關應於接到復查申請
書後二個月內為復查決定，並作成決定書通知納稅義務人。惟此係訓示規定，稅捐稽
徵機關未於期間內作成決定，依同條第五項規定，納稅義務人僅得逕行提起訴願，期
間屆滿後作成之復查決定亦有效力，仍應依同法第三十八條第三項規定加計利息。至
稅捐稽徵機關復查人員有無違反公務員服務法第五條、第七條規定，係另案問題，與
應否加計利息無關，此係本院最近統一見解，有本院八十九年九月份第一次庭長法官
席會議決議可參。原告主張逾期作成復查決定，逾期期間不得加計利息云云，洵非可
採，所舉本院八十六年度判字第四二七號判決，未經採為判例，且與本院最近統一見
解不同，自難援用。訴願、再訴願決定，遞維持被告加計利息之處分，俱無違誤，原
告訴請撤銷，為無理由，應予駁回。
據上論結，本件原告之訴為無理由，爰依行政訴訟法施行法第二條、行政訴訟法第九
十八條第三項前段，判決如主文。
中    華    民    國     九十        年      三      月       八        日
                    最 高 行 政 法 院  第 一 庭
                                審 判 長 法  官      黃  綠  星
                                         法  官      高  啟  燦
                                         法  官      蔡  進  田
                                         法  官      黃  璽  君
                                         法  官      廖  宏  明
右  正  本  證  明  與  原  本  無  異
                                         法院書記官  邱  彰  德
中    華    民    國     九十        年      三      月       九        日


司法院資訊處製作；財團法人民間司法改革基金會備份。
